台灣高等法院民事判決　九十年度上易字第六八八號
　　　上　訴　人　建業交通企業有限公司
　　　法定代理人　陳彩英
　　　訴訟代理人　王坤樹
　　　被 上訴 人　甲○○
右當事人間給付借款事件，上訴人對於中華民國九十年八月十日臺灣臺北地方法院九
十年度訴字第七四二號第一審判決提起上訴，本院判決如左：
    主    文
上訴駁回。
第二審訴訟費用由上訴人負擔。
    事    實
甲、上訴人方面：
一、聲明：
  (一)請求廢棄不利於上訴人判決之部分。
  (二)被上訴人甲○○應給付上訴人新台幣拾萬元及自民國九十年二月二十三日起至
    清償日止，按年息百分之五計算之利息。
  (三)上訴人願供擔保請准宣告假執行。
二、陳述：除與原判決記載相同者予以引用外，補稱略以：
  (一)本票背面已明載「連帶保證人」，故被上訴人甲○○於支票上背書之真意為主債
    務負連帶保證之意；因本案非一般票據轉讓，且上訴人與甲○○間並無債權債務
    關係，依一般經驗法則亦知不可能為單純票據背書。
  (二)若被上訴人主張該文字係其簽名後所載，應由被上訴人負舉證責任。
  (三)解釋契約應探求當事人真意，不應拘泥於形式；而上訴人願借款與李世明，係因
    有被上訴人為連帶保證人，因此縱本票上未有「連帶保證人」字樣，其背書之真
    意亦為連帶保證。
三、證據：援用第一審所提證據。
乙、被上訴人方面：
一、聲明：上訴駁回。
二、陳述：除與原判決記載相同者予以引用外，補稱略以：上訴人應就訴訟標的之法
    律關係及票據上不生效力之「連帶保證人」之事實，負舉證之責。
三、證據：援用第一審所提證據。
    理    由
一、上訴人主張原審共同被告李世明於八十六年九月二十六日簽發金額為新台幣（以
    下同）三十萬元，票據號碼為三一七二九六號之本票一紙，向上訴人借得同額現
    款，經被上訴人於該本票背面記明願負連帶保證責任，茲因該借款分文未償，屢
    經催討，李世明均置之不理，爰基於消費借貸連帶保證之關係，請求被上訴人給
    付該款。被上訴人則以其僅於本票後背書，非擔任連帶保證人，資為抗辯。
二、被上訴人就上訴人主張李世明對於上訴人有三十萬元之借貸債務未清償，以及被
    上訴人於李世明所簽發之該本票背面上簽名之事實，均不爭執，上訴人就被上訴
    人抗辯該本票背面「連帶保證人」字樣，係上訴人之法定代理人陳彩英所寫之事
    實，亦於本院言詞辯論時自認，本院均應以之為裁判基礎。茲應審究者，乃被上
    訴人有無就該債務負連帶保證之意思而為簽名之事實。查上訴人主張被上訴人應
    負連帶保證責任，無非以該本票背面已記載連帶保證人字樣後始交由被上訴人簽
    名，該簽名固不發生票據法上效力，但仍有民法上連帶保證關係之效力。又依民
    事訴訟法第三百五十八條第一項規定，私文書經本人或其代理人簽名、蓋章或按
    指印或有法院或公證人之認證者，推定為真正。故被上訴人抗辯其簽名時無連帶
    保證人之記載，應負舉證責任等為論據。
三、按私文書經本人或其代理人簽名、蓋章或按指印或有法院或公證人之認證者，推
    定為真正。固為民事訴訟法第三百五十八條第一項所明文。又法律上推定之事實
    無反證者，無庸舉證。亦為同法第二百八十一條所明定。然民事訴訟法第二百八
    十一條之立法意旨，乃在移轉證明主題，使主張某一法律效果之當事人，得以證
    明其他事實，代替證明該法律效果發生所必須之構成要件事實。故如推定之事實
    非用以代替構成要件事實，即使法條使用推定一詞，亦無該條之適用。查連帶保
    證責任之成立，並不以書面為必要，該記載連帶保證之文書，僅為供證明連帶保
    證債務是否成立之直接證據。故該文書之真否，僅為證明該文書可信性如何之補
    助證據，並非連帶保證責任成立之構成要件事實。因此，即使民事訴訟法第三百
    五十八條第一項規定使用推定一詞，但其僅推定補助事實之真正，非推定構成要
    件事實之真正，本質上僅為立法者將文書真正之經驗法則予以法律化，而對於法
    官自由心證產生一般性的心證拘束而已，並非完全排除當事人就該文書真正之舉
    證責任  (同法第三百五十七條參照)，仍無同法第二百八十一條之適用，故若依
    其他證據，足使法官對於該文書之真正，心證上發生動搖者，仍不得為該文書真
    正之認定。本件系爭本票背面固經被上訴人親自簽名，但依票據法之規定以及票
    據交易習慣，一般人背書時，通常僅書寫其姓名，至多註明書寫日期，少有另行
    加註連帶保證人文字，該連帶保證人字樣既係上訴人之法定代理人所添加，外觀
    上難認係被上訴人所為，依上開說明，自應由上訴人證明被上訴人之簽名在連帶
    保證人之記載之後所為，惟本件上訴人就此則無法舉證以實說，自難逕據上開文
    字認定被上訴人有就該三十萬元債務負連帶保證之意思。上訴人復無其他證據足
    以證明其所主張為真實，其主張自難採取。
四、綜上所述，上訴人主張，為不足採，其本於消費借貸連帶保證之法律關係，請求
    被上訴人給付為無理由，不應准許。其假執行之聲請亦失所附麗，應併予駁回。
    原審為上訴人敗訴之判決，及駁回其假執行之聲請，並無不合。上訴意旨指摘原
    判決不當，求予廢棄改判，為無理由，應予駁回。
五、據上論結，本件上訴為無理由，依民事訴訟法第四百四十九條第一項、第七十八
    條，判決如主文。
中　　　華　　　民　　　國　　九十一　　年　　　一　　　月　　二十二　　日
　　　　　　　　　　　　　　　　民事第十七庭
　　　　　　　　　　　　 　 　　　　審判長法　官　鄭　雅　萍
                                          法  官　吳  謀  焰
                                          法  官　呂  太  郎
右正本係照原本作成。
不得上訴。
中　　　華　　　民　　　國　　九十一　　年　　　一　　　月　　二十四　　日
                                          書記官　楊  麗  雪
